# 通过多次交易分步实现的非同一控制下的企业合并的合并报表

提问人：chen_lu624 时间：2015-10-30 16:50:01
A公司于 2007 年 3 月以6 000万元取得B公司30%的股权，并对所取得的投资采用权益法核算，于 2007 年确认对B公司的投资收益 200万元。 2008 年 4 月，A公司又投资7 500万元取得B公司另外30%的股权。假定A公司在取得对B公司的长期股权投资以后，B公司并未宣告发放现金股利或利润。A公司按净利润的10%提取盈余公积。A公司未对该项长期股权投资计提任何减值准备。假定 2007 年 3 月和2008 年 4 月A公司对B公司投资时，B公司可辨认净资产公允价值分别为18 500万元和24 000万元。A公司在购买日合并报表中应确认的商誉为(A)万元。
A.300 B.450 C.900 D.750
[答案] D [解析] (6 000-18 500×30%)+(7 500-24 000×30%)=750(万元)
此题的答案解析明显不对。
根据注会教材所述，在合并财报中，购买方对于购买日之前持有的被购买方的股权，按照该股权在购买日的公允价值进行重新计量，公允价值与其账面价值差额计入当期投资收益。
此题中，购买日之前持有的被购买方的股权在购买日的公允价值为多少？是 7500 还是 7200 （24000*30%）还是其他？
请高手解惑。

回答人：chenyiwei
你引用的这道题应该是 2010 年《企业会计准则解释第 4 号》生效前的考试题，当时的做法确实如该题标准答案所述，“通过多次交换交易分步实现的企业合并，合并成本为每一单项交易成本之和”。 现在要对原持有的 30 ％股权在购买日按公允价值重新计量，确认投资收益，并相应调整商誉。按现在做法，商誉应为 15000 －24000*60%=600万元。

提问人：moyongwei111 时间：2017-07-31 14:21:04
陈老师，关于多次交易分步实现的非同一控制下的企业合并，对于购买日之前持有的被购买方的股权，应当按照该股权的购买日的公允价值重新计量，对于该购买日的公允价值的确定，看到主要有两种依据（假设第二次购买形成合并）： 1 、很多实务中其实是按照被购买方购买日的评估值乘以对应的持股比例，该评估值其实是等于可辨认净资产公允价值。 2 、您在另一个帖子里的意见（也是准则和很多教材的做法）： 即“按第二次投资时的购买或增资价格按比例推算之前原先所持有的股权在购买日的公允价值”。 链接：
http://bbs.esnai.com/thread-4716416-1-1.html; 上述两种方法中，不考虑其他情况时，其实第 1 种方法计算商誉时只在第二次购买股权时产生商誉，第 2 中方法计算商誉时其实包含了第一次和第二次购买股权时产生的商誉。 请问陈老师，目前关于该问题是否有统一的处理方法，目前实务中主流的处理方法是哪种，谢谢！

回答人：chenyiwei
做法不统一。但对于大部分盈利能力一般、控制权溢价不明显的企业而言，可以认可按第二次交易价格按比例推算出原持有股权于第二次交易日的公允价值的做法。特别是当成交价格按第二次评估值乘以股权比例确定时。

提问人：西阳 时间：2017-08-10 17:54:22
求教陈老师，此题中因为是正商誉，所以单家报表的长投就只是“当日的长投账面+当日增加部分的公允”，不调整长投。如果是负商誉就要在单家层面将长投调整到“当日净资产公允*份额”，这样理解正确吗？谢谢！

回答人：chenyiwei
单户报表层面的长投成本都是“当日的长投账面+当日增加部分的公允”，你说的负商誉影响只体现在合并报表层面。

提问人：红染轻云 时间：2017-11-14 20:34:34
陈老师，对原持有的 30 ％股权在购买日按公允价值重新计量，确认投资收益，并相应调整商誉。确认该笔投资收益是否也需要确认递延所得税负债，分录是否为：借：商誉 贷：投资收益
贷：递延所得税负债

回答人：chenyiwei
可以这样理解。

提问人：CPA2040 时间：2017-12-25 22:54:32
陈版，如果该分步实现合并是一揽子交易，商誉如何计算？合并层面合并成本？

回答人：chenyiwei
如果是一揽子交易，则取得控制权时对前几步取得的投资不进行重新计量，按各次投资成本之和作为合并成本，据此计算商誉。

提问人：fang123412 时间：2018-03-21 16:43:40
15000 是怎么出来的啊，请大神赐教！！急急

回答人：chenyiwei
原持有的30%股权在购买日的公允价值7500+增持30%股权的成本 7500 。其中“原持有的30%股权在购买日的公允价值”系根据本次增持股权的成本按比例推算。